【裁判字號】    99,易,240
【裁判日期】    991007
【裁判案由】    傷害
【裁判全文】
臺灣臺南地方法院刑事判決               99年度易字第240號
公  訴  人  臺灣臺南地方法院檢察署檢察官
被      告  乙○○
上列被告因傷害事件，經檢察官提起公訴（98年度偵字第16857
號），本院判決如下：
    主  文
乙○○傷害人之身體，處有期徒刑貳年。
    事  實
一、乙○○於民國98年11月18日14時30分許至臺南縣佳里鎮營頂
    102號「佳福寺」南側之涼亭，遇丙○○與友人呂先助、邱
    天舜等人在前開涼亭內飲酒聊天。詎乙○○與丙○○二人因
    細故發生口角，並發生肢體衝突，乙○○竟基於傷害他人身
    體之犯意，自口袋內取出蝴蝶刀1支，另隨手自現場涼亭桌
    上拿起切水果用之水果刀1支後，即持以攻擊丙○○，致使
    丙○○因而受有腹部二處穿刺傷併肝臟二處刺傷致腹腔內出
    血、左下眼瞼及左眼外皆開放性傷口約3.0公分等傷害。丙
    ○○負傷後騎乘機車離開現場，旋因體力不支於臺南縣佳里
    鎮○○里○○○○○路佳學高幹68右59號電桿附近倒地，經路
    人發現報警送醫急救，警方據報循線查獲上情。
二、案經丙○○訴由臺南縣警察局佳里分局報告。臺灣臺南地方
    法院檢察署檢察官偵查起訴。
    理  由
壹、程序方面：
一、按被告之自白非出於強暴、脅迫、利誘、詐欺、疲勞訊問、
    違法羈押或其他不正之方法，且與事實相符者，得為證據。
    刑事訴訟法第156條第1項定有明文。查本件被告對於公訴檢
    察官提出被告於警詢時及偵查中之筆錄證據能力均不爭執，
    亦未抗辯其自白非出於任意性，復查無明顯事證足認檢察官
    及警察機關於製作該等筆錄時，有對被告施以法律所禁止之
    不正方法等情事，應認被告之自白均具有任意性，而具有證
    據能力。
二、按除顯有不可信之情況外，從事業務之人於業務上或通常業
    務過程所須製作之紀錄文書、證明文書，得為證據。刑事訴
    訟法第159條之4第2款定有明文。經查，告訴人丙○○至佳
    里醫療社團法人佳里醫院(以下簡稱佳里醫院)就診之病歷資
    料，為負責告訴人診斷病情之醫師，依其所見所為之證明文
    書，核其本質，乃為被告以外之人於審判外之書面陳述，依
    刑事訴訟法第159條第1項之規定，原不具證據能力；惟前述
    證據，性質上為從事業務之人為維護業務之信用性及業務之
    正當運作所為之日常性的機械性連續記載，符合上開法條所
    示為通常業務過程不間斷、有規律而準確之記錄，亦屬無預
    見日後可能會被提供作為證據之偽造動機之例行性業務文書
    ，應為上開法條所謂得成為傳聞例外之業務文書，是依此規
    定，前揭告訴人之病歷資料有證據能力。
三、按被告以外之人於審判外之言詞或書面陳述，除法律有規定
    者外，不得作為證據。被告以外之人於審判外之陳述，雖不
    符前四條之規定，而經當事人於審判程序同意作為證據，法
    院審酌該言詞陳述或書面陳述作成時之情況，認為適當者，
    亦得為證據。當事人、代理人或辯護人於法院調查證據時，
    知有第159條第1項不得為證據之情形，而未於言詞辯論終結
    前聲明異議者，視為有前項之同意。刑事訴訟法第159條第1
    項、第159條之5分別定有明文。經查，本件證人呂先助、邱
    天舜、告訴人丙○○於警詢中之供述，及告訴人之佳里醫院
    診斷證明書(見警卷第8頁)，分別係被告以外之人於審判外
    之言詞、書面陳述，依刑事訴訟法第159條第1項規定，本不
    具證據能力，且上開診斷證明書及報案紀錄單亦為針對本件
    傷害個案所作成，非屬刑事訴訟法第159條之4第2款所謂得
    成為傳聞例外之業務文書。惟本件被告乙○○於審判程序中
    未於言詞辯論終結前就其證據能力聲明異議，而本院審酌前
    開證人陳述時之客觀情狀，既無受違法詢問或影響證人陳述
    任意性等不適當之情況發生，其證述內容又與本件事實有相
    當之關聯性，復查無其他情節重大或使證人陳述可信度明顯
    過低之情事；另審酌前開診斷證明書書面陳述，自外部觀之
    ，乃醫師基於專業知識所作成，且未敘述傷害經過、何人傷
    害等事實，，具有相當之中立性，且其作成過程並無不適當
    之情形，亦與本件傷害之待證事實，具有相當之關聯性等情
    ，認依據前述刑事訴訟法第159條之5規定，證人呂先助、邱
    天舜、告訴人丙○○於警詢時所為之言詞陳述，及前開診斷
    證明書均有證據能力。
四、另本件證人呂先助、邱天舜於偵查中具結後所為之證述，係
    被告以外之人於偵查中向檢察官所為之陳述，且無顯有不可
    信之情況，被告亦未聲請傳訊、詰問證人呂先助、邱天舜，
    依刑事訴訟法第159條之1第2項規定，證人呂先助、邱天舜
    於偵查中具結後所為之證述應有證據能力。至於卷附臺南縣
    警察局鑑驗書1紙，依依刑事訴訟法第159條之1第1項後段、
    第198條、第206條第1項規定，有證據能力。
五、另卷附照片均係以機械（監視器、照相機）方式所留存之影
    像，而扣案之水果刀（編號1-1）、衣物，則分屬被告犯本
    件傷害案件所使用之刀械與所穿著之衣服，均非依憑人之記
    憶再加以轉述而得，是以上開物品均非供述證據，殊無傳聞
    證據排除法則之適用，復無證據證明係公務員違背法定程序
    或經偽造、變造所取得，而上開物證又與本件事實具有相當
    之關聯性，應認均有證據能力。
貳、實體方面：
一、訊據被告乙○○固坦承有於前開時地與告訴人丙○○發生口
    角衝突之事實，然矢口否認有何傷害犯行。辯稱：案發當時
    是告訴人酒後失常，和一名女人在那邊拉拉扯扯，他向告訴
    人說「人家有家庭，不要這樣動手動腳」，告訴人就將酒瓶
    打破刺向他這邊，並「說沒有你的事」，他沒有拿刀刺告訴
    人。他們雙方都拿著破掉的酒瓶，拉拉扯扯間，可能劃傷或
    刺傷告訴人，他完全沒有持刀傷害告訴人。他們有拉扯，而
    且他手上有拿酒瓶，所以可能有劃傷告訴人，但他沒有用酒
    瓶插告訴人云云。經查：
（一）本件案發後，告訴人於98年11月18日下午15時27分許經臺
      南縣消防局佳里分隊送往佳里醫院急診，經診斷受有「腹
      部二處穿刺傷併肝臟二處刺傷致腹腔內出血、左下眼瞼及
      左眼外皆開放性傷口約3.0公分等傷害」，並進行外科手
      術縫合肝臟創口及顏面傷口後入院觀察治療，有卷附佳里
      醫院之診斷證明書1紙（偵查卷第23頁）、急診病歷1份（
      偵查卷第34至36頁）可稽。
（二）證人即本件案發時在場之邱天舜於警詢中供稱被告與丙○
      ○因喝酒的多少發生口角，被告就拿出身上攜帶的蝴蝶刀
      揮動及拿起桌上的水果刀丙○○打殺。是被告自己1人傷
      害丙○○，被告一手拿蝴蝶刀，一手拿水果刀，丙○○臉
      部流很多血（警卷第9頁）。證人即本件案發時在場之呂
      先助於警詢中亦供稱案發前他與丙○○、邱天舜、大胖美
      在涼亭喝酒聊天，被告騎機車到涼亭欲加入，但被告進入
      涼亭坐沒2-3分鐘後就與丙○○發生口角，被告就拿1支蝴
      蝶刀及1支水果刀揮舞要殺丙○○，蝴蝶刀是被告從身上
      口袋取出的，水果刀是丙○○帶到涼亭切白柚用的，他有
      看到丙○○臉上有流血（警卷第14頁）。渠等供述互核一
      致，且於偵查中亦為相同之證述（偵查卷第28、29頁），
      復與告訴人丙○○於警詢（偵查卷第18頁）中所述情節相
      符，應可採信。
（三）尤有甚者，被告於警詢中先供稱本件案發時證人呂先助、
      邱天舜均在場，他並不知道是否有拿刀刺傷綽號「坤仔」
      之男子（即告訴人丙○○）（警卷第2頁）；嗣改稱「我
      有與丙○○發生劇烈的肢體衝突，可能是在劇烈的肢體衝
      突混亂中不小心刺傷他的」、「（問：你與丙○○發生劇
      烈的肢體衝突時，你是否有持用刀械及兇器？答：）我有
      持用一把黑柄的水果刀」、「該黑柄的水果刀在我到場時
      即放在現場石桌上，我與丙○○發生衝突時順手自石桌上
      持用在我手中」、「我確實有在善化鎮牛墟購買一蝴蝶刀
      ，我雖有攜帶至案發現場，但是我並沒有以該把蝴蝶刀刺
      殺丙○○」、「案發後我因酒醉，不知將該把蝴蝶刀放置
      或丟棄在何處，也找不到該把蝴蝶刀了」（警卷第3頁）
      ；並稱當時「我也順手自石桌上拿取1支玻璃酒瓶也敲破
      玻璃酒瓶要用以自衛，但因用力過猛連瓶口都敲破，所以
      我才再從石桌上拿起黑柄水果刀，隨即2人發生劇烈衝突
      及扭打」（警卷第5頁）。於偵查中亦供稱「（問：扣案
      那一支的水果刀是你拿來砍被害人的？答：）警卷30頁上
      方照片黑色柄較長的那支水果刀，在白色手把水果刀旁的
      那一支」（偵查卷第11頁）。參諸前開證人邱天舜、呂先
      助之供述，足見：1.被告確實有持前開水果刀刺傷告訴人
      之事實。2.被告確實有攜帶其所購買之蝴蝶刀至案發現場
      ，並取出攻擊告訴人，否則證人邱天舜、呂先助當無從知
      悉被告持有蝴蝶刀之事實。
（四）本件檢察官函請警方採驗鑑定（偵查卷第13頁）後，該水
      果刀（扣案編號1-1，採驗編號11-1）刀刃血跡DNA與被害
      人丙○○DNA-STR型別相同，有卷附臺南縣警察局鑑定書1
      紙可稽（偵查卷第38頁）。益徵被告確實有持前開水果刀
      刺傷告訴人之事實。再者，由卷附診斷證明書所載告訴人
      所受傷害包括肝臟二處刺傷致腹腔內出血，及有進行外科
      手術縫合肝臟創口等情形觀之，苟被告僅係持破酒瓶在拉
      扯間不慎劃傷告訴人，其應不致刺傷肝臟且需進行外科手
      術縫合肝臟創口。足證被告確實有持刀械刺傷告訴人之犯
      行。
        綜上所述，本院認為被告前開所辯，尚不足採。被告傷
    害之犯行，事證明確，堪予認定，應予依法論科。
二、核被告所為，係犯刑法第277條第1項之普通傷害罪。爰審酌
    被告之品行，僅因細故口角糾紛即持刀刺傷告訴人，犯罪手
    段粗暴，且助長社會暴戾之氣，告訴人所受傷害之程度甚重
    ，及被告尚未與告訴人達成民事和解，賠償告訴人損害，暨
    被告犯罪後態度等一切情狀，量處如文所示之刑示懲。
三、另被告持以刺傷告訴人之扣案黑柄水果刀1支（編號1-1），
    係告訴人帶至現場切白柚之用，業據證人呂先助（警卷第14
    頁）、告訴人（偵查卷第19頁）供明在卷，該水果刀既非被
    告所有之物，亦非違禁物尚與沒收要件不符；另被告所持供
    傷傷告訴人之蝴蝶刀1支因未扣案無從特定，爰均不為沒收
    之諭知，附此敘明。
據上論斷，應依刑事訴訟法第299條第1項前段，刑法第277條第1
項，刑法施行法第1條之1第1項、第2項前段，判決如主文。
本案經檢察官甲○○到庭執行職務。
中    華    民    國    99    年    10    月    7     日
                    刑事第五庭  法  官  鄭文祺
以上正本證明與原本無異。
如不服本判決應於收受本判決後10日內向本院提出上訴書狀，並
應敘述具體理由。其未敘述上訴理由者，應於上訴期間屆滿後20
日內向本院補提理由書狀（均須按他造當事人之人數附繕本）「
切勿逕送上級法院」。
                                書記官  莊文茹
中    華    民    國    99    年    10    月    7     日
附錄本案論罪科刑法條全文：
刑法第277條第1項：
傷害人之身體或健康者，處3年以下有期徒刑、拘役或1千元以下
罰金。
犯前項之罪因而致人於死者，處無期徒刑時7年以上有期徒刑；
致重傷者，處3年以上10年以下有期徒刑。

司法院資訊處製作；財團法人民間司法改革基金會備份。
